【裁判字號】    90,簡上,87
【裁判日期】    901030
【裁判案由】    損害賠償
【裁判全文】
臺灣臺北地方法院民事判決  九十年度簡上字第八七號
    上  訴  人    甲○○
    兼訴訟代理人  丙○○
    法定代理人  丁○○
    訴訟代理人  乙○○
右當事人間請求損害賠償事件，上訴人對於中華民國八十九年十二月二十日本院台北
簡易庭八十九年度北簡字第一三一○二號第一審判決提起上訴，本院判決如左：
    主      文
上訴駁回。
第二審訴訟費用由上訴人負擔。
    事      實
甲、上訴人方面：
一、聲明：
（一）原判決廢棄。
（二）被上訴人應給付上訴人新台幣（下同）四十二萬七千九百六十八元，及自民國
      八十四年一月二十六日起至清償日止，按年息百分之六計算之利息。
二、陳述：除與原判決記載相同者，茲引用之外，補稱：
（一）上訴人即一審原告在原審已舉證明確，無原判決所稱「原告先不能舉證」情事
      ：原判決雖謂「原告先不能舉證」，惟查上訴人就所主張之權利，在起訴狀及
      歷次準備書狀中，對於被上訴人如何因故意或過失，怠於聲明異議達一年之久
      ；如何收受法院之執行命令後，違法而置之不理；如何庇縱債務人避債國外；
      如何明知債務人無薪可扣亦不陳報異議；如何拖延、解聘，且俟債務人避債國
      外半年後仍不陳報，致債務人得以從容永世避債國外，使法院及債權人均無從
      依法管收或採取自助行動，致執行求償無門，造成債權人之重大損害，均已分
      別陳述及舉證明確，原審判決以所謂「原告先不能舉證」判決上訴人敗訴，並
      無其理。
（二）上訴人得否拘提、管收債務人即訴外人李凱，非與被上訴人未遵期異議無關：
      原判決雖謂：「債務人是否予以拘提（按指管收），視其合於拘提要件，核與
      被告是否異議無關；債權人是否行使民法第一百五十一條權利或扣押債務人動
      產財物或要求債務人提供擔保，均屬原告權利，上開權利並不因被告未聲明異
      議致原告不能行使，尚難因此認原告受有損害。」，惟查法院及債權人須視被
      上訴人是否因債務人犯案、無薪可扣、解聘離職、避債國外而聲明異議，為決
      定是否依法管收債務人及應否採取自助行動的先決條件，亦即上訴人是否聲請
      法院拘提管收債務人，必須視被上訴人對債務人之異議事由與情況為先決條件
      以斷，如何能說與被上訴人是否異議無關，如果知被上訴人能據實提出上述任
      何異議事項，法院及債權人自會採取適當之處置，而今因被上訴人並無異議，
      致法院及上訴人皆認被上訴人已在對債務人依法執行扣繳中，自不得貿然採取
      上述之措置，與被上訴人是否異議如何會無關。
（三）訴外人李凱確因被上訴人怠於聲明異議，而得匆促出國避罪：原判決謂：「李
      凱自八十七年十一月二十三日至八十八年六月十五日止，應羈押於泰國之事實
      ．．堪信為真實，足證債務人李凱係在被告接獲法院之執行命令前，即因在泰
      國涉嫌犯案，而滯留泰國，是原告所稱被告怠於聲明異議，造成債務人至國外
      避債，影響其求償，亦非可信」云云，惟查李凱雖於八十七年十一月二十三日
      在泰國犯案，卻於稍後即返回台灣，且自八十八年一月份起，仍續在被上訴人
      公司任職支薪，故被上訴人於八十八年三月接獲執行命令時，李凱仍為該公司
      員工，換言之，李凱在赴泰犯案前之八十六年七月一日起至八十八年七月一日
      為被上訴人解聘時止，一直都在被上訴人公司任職，並且亦因被害人鄭菊梅在
      豐原之家屬，向台中地檢署提出告訴，李凱且曾出庭接受偵訊多次，於行將起
      訴前，始匆促出國避罪，上訴人確因被上訴人怠於聲明異議之加害，迫使上訴
      人求償無門，造成損害；由卷附剪報可知，李凱出國犯罪殺害其妻鄭菊梅前曾
      向被上訴人投保，所以被上訴人才遲延聲明異議，使李凱有機會逃脫而無須付
      保金。
（四）上訴人並無所謂「債權並不因而減少」情事：原判決謂：「原告對債務人李凱
      之債權並不因李凱在國外而減少，原告復未證明債務人李凱尚有財產可供執行
      ，祇因被告怠於聲明異議，致未執行，受有多少損害，原告尚未證明其受有損
      害。」，惟因被上訴人怠於聲明異議，李凱始得從容避債國外，迫使上訴人數
      十萬元債權全部泡湯，如何謂「尚未證明其受有損害」，還稱「原告對債務人
      之債權，並不因李凱在國外而減少」，上訴人所持數十萬元之債權憑證，因被
      上訴人之詐害行為，已成廢紙一張，如何謂「債權並不因而減少」，此亦全係
      被上訴人之詐害行為造成，怎能謂「尚未證明其受有損害」。
（五）依民法第一百八十四條第一項規定，因故意或過失造成損害，依法即須賠償：
      按強制執行法第一一九條第一項規定，第三人（即本件被上訴人）不承認債務
      人（本件李凱）之債權或其他財產權之存在，或於數額有爭議或有其他得對抗
      債務人請求之事項時，應於接受法院命令後十日內，提出書狀，向執行法院聲
      明異議，而本件被上訴人於八十八年三月三十一日即已收受台中地方法院之執
      行命令，命其依法扣押債務人李凱在該公司每月應領之薪資，當時債務人尚在
      該公司任職，而且被上訴人明知債務人已無薪可扣、殺人犯案、避債出國及由
      其解聘離職，均未依法向法院聲明異議，直到債務人被解聘、出國半年之後，
      始於八十九年一月二十六日向執行法院陳稱：「債務人已於八十八年七月一日
      為陳報人解聘」，此時債務人早已遠避國外達半年多之久，致使法院及債權人
      已無從挽救求償，故債權人之損害實為被上訴人故意遲延之詐害行為所造成；
      又依據最高法院七十一年度台上字第三○五六號判例明示：「．．第三人接受
      法院命令後，不於十日內為聲明異議，可視為承認該命令所載債務人之債權．
      ．債權人因此所受之損害，該第三人應負賠償之責。」，此判例已對被上訴人
      所謂雖遲誤異議而「不承認債務人之債權存在」，作出最有力之說明；況任何
      國民接受法院之命令，均有依法履行之義務，竟俟債務人為該公司解聘出國後
      半年，且有上述種種得對抗債務人請求之事項，均故意掩護而不依法立即聲明
      異議，如此上開強制執行法之規定，豈非形同虛設，若不依民法第一百八十四
      條第一項之規定，判令被上訴人賠償，不僅損害債權人之求償，且嚴重斲傷法
      律尊嚴與法院公信力。
（六）上訴人確因被上訴人之怠於聲明異議，以致造成全部債權血本無歸之損害，爰
      依民法第一百八十四條第一項、第二百二十六條、第二百二十七條、最高法院
      七十一年度台上字第三○五六號、五十三年度台上字第八○一號判例意旨，訴
      請被上訴人應負全部損害賠償之責任；在法理上，所謂損害，係指積極與消二
      種之分：積極損害乃使現存財產（如債權等）減少，消極損害，即係妨害現存
      財產增加，依預期之利益，例如本件依法執行應收之債權，遭到被上訴人之非
      法詐偽侵害而損失，此即係被上訴人之行為所造成上訴人之損害；上訴人就實
      際損害，早已舉證明確，亦即有台中地方法院之執行扣押命令所載金額為證，
      而依民法第二百十六條第一項明定：「損害賠償，除法律另有規定或契約另有
      訂定外，以填補償債權人所受損害及所失利益為限。」，今上訴人債權全部已
      遭被上訴人非法損害殆盡，依法自應由被上訴人賠償所損失之全部債權。
三、證據：除援用第一審所提證據外，補提台灣台中地方法院八十七年度執四字第九
    六七二號執行命令、被上訴人八十九年一月十五日陳報狀、最高法院七十一年度
    台上字第三○五六號裁判要旨、五十三年度台上字第八○一號判例、李凱八十八
    年個人每月薪資明細表、八十八年扣繳憑單、薪資存款往來對帳單、給付明細表
    、剪報等件為證。
乙、被上訴人方面：
一、聲明：駁回上訴。
二、陳述：
（一）本件被上訴人之行為未造成上訴人任何損害：
１、上訴人謂被上訴人於收受扣押命令後，未依法於十日內提出異議，因而造成上訴
    人之損害，遂按民法第一百八十四條、二百二十六條等為請求權基礎，請求被上
    訴人負起損害賠償之責任，惟金錢債務並無給付不能之概念，合先敘明；又依民
    法第一百八十四條第一項前段規定與最高法院七十一年台上字第三○五六號判例
    意旨，被上訴人之行為如未造成上訴人之「損害」時，上訴人之請求即無理由；
    按「損害賠償，除法律另有規定或契約另有訂定外，固在填補債權人所受損害及
    所失利益，民法第二百十六條定有明文，惟無論所受損害抑所失利益，被害人賠
    償損害之請求權，以受有實際上之損害為要件」（最高法院八十九年台上字第六
    七八號判決參照），以本件為例，損害範圍應指被上訴人依法應扣押薪資而未扣
    押之部份而言，而今依被上證一號之訴外人李凱八十八年扣繳憑單、薪資存款往
    來對帳單、給付明細表可知，李凱於被上訴人收受扣押命令起至離職日止（即八
    十八年三月至七月），並無任何薪資可供執行，易言之，縱被上訴人於收受扣押
    命令後依法於十日內聲明異議，上訴人於此期間亦無收取債權之機會，準此，原
    告自無所謂受有損害可言。
２、又按「當事人主張有利於己之事實者，就其事實有舉證之責任。」，民事訴訟法
    第二百七十七條前段定有明文，今按上訴人所提之證據，均屬被上訴人於歷審所
    提出之資料，然該等證據實無法證明訴外人李凱於八十八年三月至七月底止，有
    任何薪資可供上訴人收取，相反的，上述資料已證明李凱於八十八年任職於被上
    訴人期間，僅有一、二月份有薪資，至八十八年六月與十二月分別匯入李凱帳戶
    之金額，係中興銀行支付予李凱之利息所得（INT），與被上訴人無涉，職是，
    原審認上訴人未證明受有損害之論點，並無違誤，上訴人所謂「已舉證明確，卻
    視而不見」，實不知所云。
（二）上訴人可否聲請拘提、管收訴外人李凱，實與被上訴人有無提出異議無關：
１、按縱觀強制執行法關於執行法院得斟酌是否予以「拘提」債務人之要件有：債務
    人受合法通知無正當理由而不到場者（第二十一條）、顯有履行義務之可能而故
    不履行者、顯有逃匿之虞者、就應供強制執行之財產有隱匿或處分之情事者、於
    調查執行標的物時對於法官或書記官拒絕陳述者、違反第二十條規定不為報告或
    虛偽之報告者（第二十二條第一項一至五款），而「管收」則係於前述後五種情
    事下，債務人如經執行法院命提供擔保而無法提出時，始得為之，綜上可知，強
    制執行法並無規定如第三人不提出異議時，債權人即無法聲請拘提、管收之要件
    ，準此，原審認「債務人是否予以拘提，視其合於拘提要件，核與被告是否提出
    異議無關」之見解，亦無違誤，上訴人認原審偏頗判斷，誠有誤會。
２、被上訴人從無否認遲誤提出異議之事實，且訴外人李凱於八十八年一月至七月間
    ，亦確任職於被上訴人公司，然上開事實，並無法直接推出被上訴人即須賠償今
    上訴人所謂之損害。按依被上證二號李凱本職記錄表可知，於八十七年十二月間
    ，李凱即因業績未達到標準而被降為承攬人員（依被上訴人公司規定，業務人員
    分為僱佣及承攬人員，如為承攬人員，則僅有論件計酬之權利而無法適用勞基法
    之相關規定）；而八十八年一、二月份李凱所領之薪資，觀其內容一為年終獎金
    ，二為續期津貼（續期津貼係指一業務員於簽定新契約後，如該保戶於續繳保費
    日期到期後仍繼續繳交保費者，則該業務員仍可領取之津貼之謂），上該兩薪津
    ，被上訴人依法本即有給付之義務，與李凱是否在國內並無涉，且現依被上證五
    號訴外人李凱之入出境資料可知，其於八十七年十一月十三日出國後即未有返國
    之記錄，且參被上證六號臺灣高等法院檢察署刑案記錄簡覆表亦可知，李凱於八
    十年後至今，亦似未遭通緝或起訴，準此，上訴人所謂「李凱雖於八十七年十一
    月二十三日在泰國犯案，卻於稍後即返還臺灣」「李凱且曾出庭接受偵訊多次，
    於行將起訴前，始匆促出國避罪」云云，顯屬無稽。
３、另檢附剪報二則，如報載所述為真實，則訴外人李凱於八十七年十一月二十三日
    至八十八年六月十五日止應均羈押於泰國（犯案時間為八十七年十一月十四日）
    ，上訴人何能有於八十八年三月份拘提李凱之機會，此亦可解釋李凱為何八十八
    年於被上訴人任職期間薪資偏少之原因；又被上訴人雖有遲誤陳報之事實，然因
    此錯誤對被上訴人亦已付出相當代價（指前受查封），李凱此等不肖之人，被上
    訴人欲其懲治猶不及，豈有「庇縱債務人犯案，避債國外」，甚至所謂「意在侵
    吞數十百萬保險金」之意，犯罪行為本就不須理賠，被上訴人遲延異議與被上訴
    人稱使李凱有機會逃脫而不須理賠保險金云云，毫無相關，上訴人之陳述多屬情
    緒發洩，實無法理可循。
（三）不能以第三人未聲明異議，而解為當然承認債務人之債權存在：
    縱觀上訴人訴狀內容可知，其係認第三人於收受扣押命令後，未依法於十日內聲
    明異議時，即須承受債務人所有之債務，此即上訴人今所謂之「損害」，然「第
    三人接受執行法院強制命令後，如不承認債務人之債權存在，依強制執行法第一
    百十九條第一項規定，雖應於十日內提出書狀，向執行法院聲明異議，然不能以
    其未聲明異議而解為其當然承認債務人之債權存在。」，被上證三號最高法院七
    十二台上字第三六六二判決與學說均有相同之見解，可知上訴人對於強制執行法
    第一百十九條第一、二項之適用與解釋，實屬錯誤；而被上訴人前於上訴人查封
    被上訴人公司所有之動產之際，即曾按強制執行法第一百十九條第三項規定提起
    異議之訴，並業已獲致被上證四號勝訴確定判決在案，於該案審理期間，上訴人
    本即欲提起反訴主張損害賠償，然因其自認無法證明訴外人李凱於八十八年三月
    至七月對於被上訴人有任何薪資債權存在之事實下，該案審判長即公開心證認為
    反訴之提起並無理由，且為免造成訴訟費用不必要之浪費，而力勸上訴人撤回反
    訴，且以近四十分鐘時間，糾正上訴人對於相關法條、判例適用上之違誤，惟今
    上訴人竟又於無法提出新證據情況下，依相同理由復提起本件上訴，實屬遺憾。
（四）本事件之爭點僅在上訴人能否舉證其實際損害而已，今上訴人於九十年四月十
    日庭訊中既已自承訴外人李凱當時除於被上訴人公司之薪資外，已無其他財產，
    又遲未舉證被上訴人於收受扣押命令起至聲明異議止，依法應按月扣款而未扣之
    金額總數為何，顯未盡舉證之責任，就如原審所謂「原告（指上訴人）未證明債
    務人李凱尚有財產可供執行，祇因被告（指被上訴人）怠於聲明異議，致未執行
    ，受有多少損害，原告尚未證明受有損害。」、「原告未能證明其損害，揆諸前
    揭說明，原告之訴為無理由」，上訴人至今無法提出所受之實際損害為何，其上
    訴顯無理由，應予駁回。
三、證據：除援用第一審所提證據外，補提李凱八十八年扣繳憑單、薪資存款往來對
    帳單、給付明細表、本職記錄表、最高法院七十二年度台上字第三六二號判例要
    旨、台中地方法院八十九年中簡字第二一三七號判決暨確定證明書、李凱入出境
    資料、台灣高等法院檢察署刑案記錄簡覆表、庭訊筆錄等件為證。
丙、本院依職權向內政部警政署入出境管理局調取李凱出入境資料、函詢台中地方法
    院檢察署李凱是否曾出庭應訊。
    理      由
一、上訴人即一審原告主張：上訴人之債務人即訴外人李凱係被上訴人之員工，積欠
    上訴人票據債務、利息及執行費用合計四十二萬七千九百六十八元，經上訴人向
    台中地方法院聲請以該院八十七年度民執四字第九六七二號事件強制執行，該院
    於八十八年三月十九日對被上訴人發出執行命令，命被上訴人將債務人李凱於被
    上訴人處每月應領薪津在三分之一範圍內予以扣押，交由上訴人收取，被上訴人
    若不承認債務人之債權存在或於數額有爭議時，應於執行命令送達翌日起十日內
    聲明異議，惟被上訴人於八十八年三月三十一日收受上開執行命令後，卻遲至八
    十九年一月間始具狀陳報債務人李凱已於八十八年七月一日遭被上訴人解聘，並
    提起第三人異議之訴，倘被上訴人於債務人李凱在職期間即依法聲明異議，法院
    及債權人自可另採措施執行求償，除法院得依法管收債務人外，債權人亦可依民
    法第一百五十一條規定採取自助行動，立即將債務人本人扭送治安警察機關，或
    將其一切動產財物證照扣押送辦，或至少可要求債務人提供財物擔保或人保，則
    上訴人之債權必可確保，惟因被上訴人怠於聲明異議達一年之久，致債務人得以
    避債國外，直接造成上訴人永無求償之日，確已損害債權本金及執行費用計四十
    二萬七千九百六十八元；上訴人得否拘提、管收李凱，乃以被上訴人對債務人之
    異議事由與情況為先決條件，非與被上訴人遵期異議與否無關；李凱確因被上訴
    人怠於聲明異議，而得匆促出國避罪；上訴人已舉證證明損害，台中地方法院執
    行扣押命令所載金額即係上訴人所受損害等語。
二、被上訴人即一審被告則以：上訴人未能證明被上訴人遲延提出異議之行為，造成
    上訴人何種實際損害；訴外人李凱於被上訴人八十八年三月收受扣押命令起迄至
    八十八年七月離職日止，對被上訴人並無任何薪資債權可供執行，縱被上訴人收
    受扣押命令後依法於十日內聲明異議，上訴人亦無收取債權之機會；上訴人可否
    聲請拘提、管收訴外人李凱，應視其是否合於強制執行法關於拘提、管收之要件
    ，與被上訴人有無提出異議無關；依卷附李凱入出境資料、臺灣高等法院檢察署
    刑案記錄簡覆表、剪報可知，李凱於八十七年十一月十三日出國後即未再返國，
    並無上訴人所謂李凱在泰國犯案稍後即返回台灣，因被上訴人庇縱而得再匆促出
    國避罪云云；不能以第三人未聲明異議，而解為當然承認債務人之債權存在；上
    訴人自承訴外人李凱除於被上訴人公司之薪資外，查無其他財產，則被上訴人之
    行為顯未造成上訴人任何損害等語，資為抗辯。
三、本件上訴人主張其債務人李凱係被上訴人之員工，積欠上訴人債務，經上訴人向
    台中地方法院聲請以該院八十七年度民執四字第九六七二號事件強制執行，台中
    地方法院於八十八年三月十九日對被上訴人發出執行命令，命被上訴人將債務人
    李凱於被上訴人處每月應領薪津在三分之一範圍內予以扣押，交由上訴人收取，
    若不承認債務人之債權存在或於數額有爭議時，應於執行命令送達翌日起十日內
    提出書狀聲明異議，惟被上訴人於八十八年三月三十一日收受上開執行命令後，
    遲至八十九年一月間始具狀陳報債務人李凱已於八十八年七月一日遭被上訴人解
    聘，並提起第三人異議之訴之事實，有卷附台中地方法院八十七年度執四字第九
    六七二號執行命令、被上訴人八十九年一月十五日陳報狀等件為證，且為被上訴
    人所不爭執，此部分之事實，堪信為真實。茲本件兩造爭執之重點在於：上訴人
    是否因被上訴人遲延異議之行為造成損害，而得向被上訴人請求損害賠償？爰論
    述如下：
（一）按強制執行法第一百十五條之命令送達於第三人後，第三人不承認債務人之債
      權之存在，或於數額有爭議時，應於接受法院命令後十日內，提出書狀向執行
      法院聲明異議，為同法第一百十九條第一項所明定；又第三人接受法院命令後
      ，不於十日內為聲明異議，可視為承認該命令所載債務人之債權，惟債務人原
      無債權或數額不符時，第三人怠於聲明異議，法院命令之效果無由發生，債權
      人因此所受之損害，該第三人應負賠償之責（最高法院七十一年度台上字第三
      ○五六號裁判要旨參照），揆諸上開法條及判決要旨，債權人雖得因其損害請
      求收受執行命令之第三人負損害賠償之責，惟仍應以債權人確係因第三人怠於
      聲明異議之行為而受有損害，為請求第三人負賠償責任之前提，自不待言，合
      先敘明。
（二）本件上訴人固主張因被上訴人未於接獲執行命令後十日內異議，致其未行使民
      法第一百五十一條關於債權人之自助權利，對於債務人之自由或財產施以拘束
      押收，要求債務人提供擔保、扣押財物，並致法院未能拘提管收債務人予以求
      償，使債務人李凱得以從容避債國外，造成債權人就執行命令上所載債權全未
      能受償之損害，訴請被上訴人負損害賠償之責云云，惟查：
  １、債務人即訴外人李凱八十八年度於被上訴人公司任職時，僅八十八年一、二月
      有薪資所得，於八十八年七月即遭被上訴人解聘而離職，故自被上訴人八十八
      年三月收受法院執行命令起，本即無可供執行之債權等情，有卷附李凱八十八
      年個人每月薪資明細表、扣繳憑單、薪資存款往來對帳單、給付明細表可稽，
      並業據被上訴人前因上訴人逕依強制執行法第一百十九條第二項規定對其強制
      執行，經被上訴人依同條第三項提起第三人異議之訴後，台中地方法院八十九
      年中簡字第二一三七號事件以被上訴人於收受執行命令後並無可受執行之債權
      為由，為上訴人敗訴之判決所肯認，有該案判決書暨確定證明書在卷可考，是
      本件縱被上訴人確於接受法院執行命令後依法於十日內聲明異議，上訴人亦無
      收取該債權之機會，當屬無疑。
  ２、另就上訴人稱李凱於八十七年十一月二十三日在泰國犯案後即返回台灣，迄八
      十八年七月一日為被上訴人解聘時止一直在被上訴人公司支薪任職，且因被害
      人鄭菊梅之家屬向台中地檢署提出告訴，並曾出庭接受偵訊多次，於行將起訴
      前始匆促出國避罪，故認訴外人李凱乃因被上訴人怠於聲明異議始有避債國外
      之機會，並致上訴人未能行使民法第一百五十一條權利，法院亦未能拘提、管
      收李凱云云，然查：（１）本院依職權向政部警政署入出境管理局調取之訴外
      人李凱出入境資料，依卷附出入境紀錄表顯示，李凱於八十七年十一月十三日
      出境後迄今並無入境紀錄；另經函詢台中地方法院檢察署關於李凱應訊情形，
      該署中檢盛謙８７相００１７２７字第５７５４７號函亦覆本院稱：「有關鄭
      菊梅死亡一案，本署分八十七年相字第一七二七號偵辦，李凱於警、偵訊時均
      未曾應訊。」等語，有該檢察署函在卷可考；另就上訴人所質疑依李凱八十八
      年給付明細表、個人每月薪資明細表等文件，李凱八十八年一、二月仍有向被
      上訴人支薪乙節，經查該時間由被上訴人匯入之款項，乃標明係年終獎金及業
      務津貼，並業據被上訴人陳明係因李凱所任職保險業務員特性，只要之前所招
      攬保險仍續繳費，即有獎金入帳等情，輔以前開出入境資料所示，上述文件顯
      無法為八十八年一、二月間李凱本人確在國內之證明，是上訴人徒以所執剪報
      內容，逕為李凱八十七年十一月在泰國犯罪後仍潛逃回國，乃因被上訴人於八
      十八年三月收受執行命令後，遲至八十九年一月聲明異議，始有機會得從容避
      債國外，致上訴人債權憑證成廢紙一張之主張，顯無可採；（２）如前述李凱
      既早於被上訴人收受執行命令前即滯留國外迄今未歸，則上訴人欲因被上訴人
      之聲明異議而對其為民法第一百五十一條之自助行為，拘束債務人自由或令其
      提供擔保，或聲請法院對其拘提、管收，顯有事實上之困難；況對債務人之拘
      提、管收，依強制執行法均有一定之法定要件，縱被上訴人依法即時聲明異議
      ，亦不代表法院對李凱拘提管收之法定要件當然成就，而縱得對債務人為拘提
      、管收，或得對債務人為自助行為等，債權人之債權是否即得因之實現，亦均
      屬未可知之事，更遑論上訴人早已自承其僅查到李凱在被上訴人處有薪水，李
      凱已無其他財產等語（見本院九十年四月十日準備程序筆錄）在卷，則本件上
      訴人逕將目前債權無法受償之情況，全部肇因於係被上訴人怠於聲明異議之行
      為所致，且於始終未說明究有何種原可執行，祇因被上訴人怠於異議致未能執
      行之具體財產損害情況下，即逕稱債權憑證所載債權額全數為其損害，均屬對
      於法律之誤解，委無足採。
（三）綜上，被上訴人辯稱因上訴人未能證明其因被上訴人遲延異議行為所生損害，
      被上訴人對上訴人無損害賠償責任可言，當屬可採。
四、揆諸以上各節所述，上訴人起訴主張因被上訴人於接受法院執行命令後，遲誤聲
    明異議期間，致債務人李凱得以避債國外，造成上訴人債權求償無門，受有債權
    本金及執行費用之損害計四十二萬七千九百六十八元，依民法第一百八十四條第
    一項、第二百二十六條、第二百二十七條、最高法院七十一年度台上字第三○五
    六號、五十三年度台上字第八○一號判例意旨，訴請被上訴人為損害賠償，原審
    以上訴人未能證明其因被上訴人怠於聲明異議行為所致損害，而為上訴人敗訴之
    判決，於法並無不合。上訴意旨指摘原判決不當，求予廢棄改判，為無理由，應
    予駁回其上訴。
五、本件事證已臻明確，兩造其餘主張及舉證，核與判決結果不生影響，不另一一論
    述，附此敘明。
六、據上論結，本件上訴為無理由，依民事訴訟法第四百三十六條之一第三項、第四
    百四十九條第一項、第七十八條，判決如主文。
中      華      民      國    九十      年      十      月    三十      日
                        民事第四庭  審判長  法      官  謝明珠
                                            法      官  黃柄縉
                                            法      官  孫曉青
右為正本係照原本作成
不得上訴。
中      華      民      國    九十      年      十      月    三十      日
                                            法院書記官  袁以明


司法院資訊處製作；財團法人民間司法改革基金會備份。
